【裁判字號】    98,交聲,178
【裁判日期】    980615
【裁判案由】    違反道路交通管理處罰條例聲明異議
【裁判全文】
臺灣基隆地方法院交通事件裁定         98年度交聲字第178號
移送機關即
原處分機關  交通部公路總局臺北區監理所基隆監理站
異  議  人
即受處分人  甲○○
上列異議人即受處分人因違反道路交通管理處罰條例案件，對於
交通部公路總局臺北區監理所基隆監理站於中華民國98年5 月13
日所為之處分（原處分案號：基監字第裁42-C00000000號），聲
明異議，本院裁定如下：
    主  文
異議駁回。
    理  由
一、原處分意旨略以：異議人即受處分人甲○○於民國96年12月
    3 日晚間9 時12分許，駕駛車號4797-DJ 號自小貨車，在臺
    北縣汐止市○○○路272 巷口，因未繫安全帶，為警當場舉
    發，並裁處罰鍰新台幣（下同）1,500 元等情。
二、異議意旨則以：異議人於上開時、地遭警攔停時，警員檢查
    其有無飲酒，其表示未飲酒後，警員即稱其未繫安全帶，但
    其開始駕車時，即已繫上安全帶，警員卻仍執意舉發，又當
    時為夜間，其駕駛車輛之車窗貼黑色隔熱紙，警員應屬誤認
    等情。
三、按行政罰之裁處權，因3 年期間之經過而消滅，前項期間，
    自違反行政法上義務之行為終了時起算，但行為之結果發生
    在後者，自該結果發生時起算，此為94年2 月5 日公布、95
    年2 月5 日施行之行政罰法第27條第1 項、第2 項所明定。
    次按行為人有違反道路交通管理事件之情形者，應填製舉發
    違反道路交通管理事件通知單，並於被通知人欄予以勾記，
    當場舉發者，應填記駕駛人或行為人姓名、性別、出生年月
    日、地址、身分證統一編號及車主姓名、地址、車牌號碼、
    車輛種類，被查獲之駕駛人或行為人為受處分人時，應於填
    記通知單後將通知聯交付該駕駛人或行為人簽名或蓋章收受
    之，拒絕簽章者，仍應將通知聯交付該駕駛人或行為人收受
    ，並記明其事由及交付之時間，拒絕收受者，應告知其應到
    案時間及處所，並記明事由與告知事項，視為已收受，而填
    製通知單，應到案日期應距舉發日15日，違反道路交通管理
    事件統一裁罰基準及處理細則第11條第1 項第1 款及第15條
    前段分別定有明文；另受處罰人接獲違反道路交通管理事件
    通知單後，於15日內得不經裁決，逕依道路交通管理處罰條
    例第92條第3 項之罰鍰基準規定，向指定之處所繳納結案，
    不服舉發事實者，應於15日內，向處罰機關陳述意見，其不
    依通知所定期限前往指定處所聽候裁決，且未依規定期限繳
    納罰鍰結案或向處罰機關陳述意見者，處罰機關應依基準表
    於舉發違反道路交通管理事件通知單送達且逾越應到案期限
    60日後之3 個月內，逕行裁決之，道路交通管理處罰條例第
    9 條第1 項及違反道路交通管理事件統一裁罰基準及處理細
    則分有明文。本件異議人於96年12月3 日經警當場舉發時，
    雖拒絕簽收警員開立之臺北縣政府警察局北縣警交字第C000
    00000 號舉發違反道路交通管理事件通知單，然該舉發單已
    記載駕駛人即異議人之姓名、性別、出生年月日、地址、身
    分證統一編號以及違規時、地、違規事實等內容，並載明應
    到案之時、地，且證人即臺北縣政府警察局汐止分局社后派
    出所警員乙○○於本院調查時已證稱其當場將應到案之時間
    及處所告知異議人等情，警員復於該舉發單「收受通知聯者
    簽章」欄內載明「拒簽拒收」及「已告知當事人權利，當事
    人表示拒簽、拒收罰單」等情，此有該舉發單影本在卷供參
    ，依據上開違反道路交通管理事件統一裁罰基準及處理細則
    第11條第1 項第1 款之規定，視為異議人已合法收受該舉發
    單，自無庸再以郵寄或其他方式送達；而異議人既已收受該
    舉發單，如認舉發事實無誤，即應在15日內繳納罰鍰，若不
    服舉發事實，即應在應到案之時間即距舉發日15日之96年12
    月18日前，向處罰機關陳述意見，惟異議人並未於指定期限
    聽候裁決，亦未在期限內繳納罰鍰或向處罰機關陳述意見，
    則原處分機關於98年5 月13日逕行依違反道路交通管理事件
    統一裁罰基準表逕行裁決，揆諸首揭規定，自屬合法。至於
    原處分機關雖未於逾越應到案期限之3 個月內作為裁決，然
    因本件裁決書記載之違規日期為96年12月3 日，而原處分機
    關於98年5 月13日逕行裁決，並未逾行政罰法第27條第1 項
    、第2 項所定之裁處權消滅期間，另違反道路交通管理事件
    統一裁罰基準及處理細則第44條第1 項所定「處罰機關應於
    舉發違反道路交通管理事件通知單送達且逾越應到案期限60
    日後之3 個月內，逕行裁決」之規定，僅屬督促各處罰機關
    儘速作成裁決之行政規則，縱使原處分機關未依上開規定於
    期限內作成裁決，僅屬有無行政疏失之問題，仍無礙於本件
    裁決處分作成合法有效性之認定，核先敘明。
四、又按汽車行駛於道路上，其駕駛人或前座乘客未繫安全帶者
    ，處駕駛人1,500 元罰鍰，其實施及宣導辦法，由交通部定
    之，道路交通管理處罰條例第31條第1 項定有明文。經查：
（一）異議人於96年12月3 日晚間9 時12分許，駕駛車號4797-D
      J 號自小貨車，沿臺北縣汐止市○○○路272 巷左轉福德
      一路行駛，並於福德一路與中興路口為警攔停等事實，業
      據異議人供承無誤，復經證人乙○○於本院調查時到庭證
      述屬實，另有卷附舉發單可稽，上情已堪認定。
（二）證人乙○○到庭具結證稱當日其騎乘警用機車，沿中興路
      左轉福德一路行駛，執行巡邏勤務，其行經福德一路266
      號前時，看見異議人駕駛之自小貨車，自福德一路272 巷
      左轉福德一路行駛，朝其迎面駛來，當異議人之正面與其
      相對時，其看見異議人有拉安全帶繫上之動作，其即迴轉
      尾隨異議人駕駛之車輛行駛，在福德一路與中興路口將異
      議人攔停，異議人將車窗放下時，因其看見異議人之臉部
      潮紅，其即詢問異議人有無飲酒，異議人否認飲酒，且其
      亦未聞到酒味，其即告知異議人未繫安全帶而當場舉發等
      情，所述異議人當日行向，業經異議人確認無誤，足見證
      人乙○○上開所述應非虛妄。復者，異議人駕車行經上開
      地點之時間雖屬晚間9 時許，然證人乙○○證稱當時福德
      一路272 巷巷口兩側之便利商店及文具店均在營業，且該
      路段設有路燈，視線清晰，其清楚看見異議人在車輛行進
      過程中，有拉安全帶繫上之動作，其無誤認之可能等情，
      依據乙○○提供之現場照片觀之，福德一路272 巷巷口兩
      側分為便利商店及文具店，且該路段確設有路燈，足認證
      人乙○○所稱當時該路段燈光充足，視線清晰等情，應屬
      可信；又證人乙○○證稱其看見異議人駕駛之車輛自福德
      一路272 巷駛出時，其騎乘機車行駛於福德一路266 號前
      方，約在現場照片中五金行之前方路段，當時其與異議人
      相距約20公尺，其間並無相隔其他車輛等語，依據卷附現
      場照片觀之，該路段為雙向單線車道，且福德一路272 巷
      巷口便利商店旁之五金行，與福德一路272 巷巷口相距非
      遙，亦即當異議人駕車自福德一路272 巷駛出時，異議人
      與行駛於上開五金行前方路段之乙○○距離甚近，衡情，
      乙○○應可清楚看見異議人之舉動，亦徵證人乙○○證稱
      其看見異議人在車輛行進過程中，有拉安全帶繫上之動作
      等語，應堪採信。另若異議人所稱其甫上車行駛時，即已
      繫妥安全帶等情屬實，衡情，異議人於車輛行進過程中，
      應無再拉動安全帶之必要，堪信異議人確有未繫安全帶而
      駕車行駛之違規行為。
（三）異議人固辯稱當日其遭乙○○攔停時，乙○○先指其有飲
      酒行為，其始將車窗搖下，向乙○○表示其未飲酒，乙○
      ○遂稱其未繫安全帶云云，惟證人乙○○已證稱其係因看
      見異議人駕車未繫安全帶，始將異議人攔停，因異議人將
      車窗搖下時，臉部潮紅，其懷疑異議人曾飲酒，始先詢問
      異議人有無飲酒，經異議人否認，由於其亦未聞到酒味，
      遂告知異議人未繫安全帶，其不可能在甫攔停異議人時，
      即確定指稱異議人有飲酒情形等語，與異議人所述情節不
      同。另乙○○與異議人互不相識，業經證人乙○○證述在
      卷，若非乙○○發現或懷疑異議人有違規行為，衡諸常情
      ，乙○○應無無故將異議人攔停之理，果若乙○○確係因
      懷疑異議人飲酒後駕駛車輛，始將異議人攔停，衡情，乙
      ○○應會對異議人實施酒精濃度測試，然證人乙○○及異
      議人均稱乙○○當日未對異議人實施酒精濃度測試等情，
      已徵乙○○攔停異議人之原因，應非係懷疑異議人飲酒後
      駕車。再者，異議人及證人乙○○均稱異議人遭乙○○攔
      停時，異議人已繫上安全帶等情，若非乙○○親見異議人
      在車輛行進過程中，始將安全帶繫上，衡情，乙○○應無
      對異議人為未繫安全帶之不實舉發之必要，堪認異議人上
      開所述非屬可採。至於證人乙○○於本院調查時所稱異議
      人駕駛前開自小貨車之車身顏色，與異議人所述不符，然
      證人乙○○對於舉發情形已證述明確，並無不可信之情形
      ，業如前述，且證人乙○○所述異議人駕駛車輛之車種、
      異議人當時之行向等情，亦屬正確，而本件舉發時間距今
      已1 年餘，則縱使證人乙○○對於異議人駕駛車輛之車身
      顏色一節，記憶有所不清，亦無違常情，況異議人駕駛車
      輛之車身顏色，與本件違規行為之認定並無直接關聯，自
      不得僅以證人乙○○對於異議人駕駛車輛之車身顏色記憶
      不清一節，逕認證人乙○○所言為不可信，應屬當然。
（四）另按交通違規之舉發可分為「當場舉發」及「逕行舉發」
      ，由於逕行舉發之受處分人並無當場向舉發員警辯駁、陳
      述意見之機會，故現行法制就逕行舉發之條件多所設限；
      至於當場舉發交通違規事件，鑑於交通違規事實往往驟然
      而現、稍縱即逝，若硬性要求舉發員警不分違規情節，一
      律必須預留證據，俾便事後提出供法院審查，除有現實技
      術可行性之困難，勢將大幅提高交通管理之行政成本，並
      嚴重削弱道路交通管理之行政效能，且舉發交通違規行為
      之處分亦屬行政行為，除應遵循公正、公開與民主之程序
      ，確保依法行政之原則，以保障人民權益，亦應兼顧提高
      行政效能，因此，若舉發員警到庭結證違規情節屬實，且
      提出支持舉發違規可憑信性之相關佐證，又查無設詞構陷
      或舉發錯誤之事證，自堪據以認定違規情節應屬事實。本
      件舉發員警乙○○已到庭就異議人之違規情事結證明確，
      並提出現場照片及現場圖為佐，足見證人所述並非無據，
      異議人復未提出舉發錯誤之事證，依據上開說明，已足以
      認定異議人確有駕車未繫安全帶之違規情事。
（五）綜上，異議人確於駕車行駛時未繫安全帶，揆諸前揭法條
      之規定，自屬違規駕駛行為。從而，原處分機關依據道路
      交通管理處罰條例第31條第1 項之規定，裁處異議人罰鍰
      1,500 元，核無違誤，本件聲明異議為無理由，應予駁回
      。
據上論斷，應依道路交通案件處理辦法第19條，裁定如主文。
中    華    民    國    98    年    6     月    15    日
                  交通法庭法    官  邰婉玲
以上正本證明與原本無異。
對於本件裁定如有不服，應於送達後5 日內，向本院提出抗告書
狀，敘述抗告之理由，抗告於臺灣高等法院。
中    華    民    國    98    年    6     月    15    日
                          書 記 官  彭筠凱


司法院資訊處製作；財團法人民間司法改革基金會備份。
